臺灣基隆地方法院民事判決　　　　　　　95年度重訴字第33號
原　　　告　 臺灣省農工企業股份有限公司
法定代理人　 丙○○
訴訟代理人　 乙○○
　　　　　　 林詮勝律師
複代理人　　 高秀枝律師
被　　　告　 興中運通股份有限公司
兼法定代理人 己○○
法定代理人　 庚○○
　　　　　　 甲○○
　　　　　　 丁○○
　　　　　　 戊○○○
上列當事人間請求拆屋還地事件，本院於民國96年9月20日言詞
辯論終結，判決如下：
    主  文
被告興中運通股份有限公司應將坐落基隆市○○區○○段第三三
二號、第三三二之一號土地上，如複丈成果圖標示A部分面積八
十二點九平方公尺、A-1部分面積三十點七平方公尺之門牌號碼
為基隆市中山區○○○路239號建物拆除，並將土地返還原告，
並應自民國九十四年七月一日起至返還上揭土地之日止，按月給
付原告新臺幣壹萬貳仟陸佰肆拾柒元。
原告其餘之訴駁回。
訴訟費用由被告興中運通股份有限公司負擔。
本判決第一項，於原告以新臺幣壹佰肆拾肆萬元供擔保後，得為
假執行；但被告興中運通股份有限公司如以新臺幣肆佰參拾壹萬
陸仟捌佰元預供擔保，得免為假執行。
原告其餘假執行之聲請駁回。
    事實及理由
壹、程序事項：按「公司經中央主管機關撤銷或廢止登記者，準
    用前三條之規定」、「解散之公司除因合併、分割或破產而
    解散外，應行清算。」、「解散之公司，於清算範圍內，視
    為尚未解散。」、「公司之清算，以董事為清算人。」，公
    司法第26條之1、第24條、第25條及第322條第1項分別定有
    明文。查本件被告興中運通股份有限公司業經經濟部85年2
    月29日以建三管字第085365175號函撤銷其公司登記，有上
    開函令附卷可稽，惟被告至今尚未向法院為清算完結之聲報
    ，顯見其仍為清算中之公司，法人格並未消滅，自得為權利
    義務之主體，具有當事人能力，並以被告公司全體董事任清
    算人而為其法定代理人，先予敘明。
貳、實體事項：
一、原告主張坐落基隆市○○區○○段第三三二號、第三三二之
    一號土地為原告所有，卻遭被告興中運通股份有限公司無權
    占用，並於其上興建門牌號碼為：基隆市中山區○○○路
    239號之系爭建物，致使原告之所有權受有侵害，且其無權
    占用原告之土地，依社會通常之觀念，自可獲得相當於租金
    之不當利益，爰依民法第767條、第179條之規定請求被告興
    中運通股份有限公司拆屋還地，並按月給付相當於租金之不
    當得利；又被告己○○自稱承租系爭建物，為直接占有人，
    原告自得依民法第767條之規定令其自該系爭建物遷出等語
    ，並聲明：（一）被告興中運通股份有限公司應將坐落基隆
    市○○區○○段第三三二號、第三三二之一號土地上，如複
    丈成果圖標示A部分面積八十二點九平方公尺、A-1部分面積
    三十點七平方公尺之建物拆除，並將土地返還原告，並應自
    民國九十四年七月一日起至返還上揭土地之日止，按月給付
    原告15,809元。（二）被告己○○應自門牌號碼基隆市中山
    區○○○路二百三十九號之建物騰空遷出。（三）原告願
    供擔保，請准宣告假執行。
二、被告興中運通股份有限公司（下稱興中公司）則以：是原告
    不願再租給我們，而要求我們拆除房屋並不公平、被告己○
    ○則以：我否認有占用系爭建物，是興中運通股份有限公司
    向原告租賃土地的，而實際上該建物是空屋無人在使用等語
    ，資為抗辯。並均聲明：駁回原告之訴。
三、原告主張坐落基隆市○○區○○段第三三二號、第三三二之
    一號土地為原告所有，遭被告興中公司所有之系爭建物占用
    如複丈成果圖標示A所示，面積為82.9平方公尺，及A-1所示
    ，面積為30.7平方公尺，共計113.6平方公尺等情，業據其
    提出土地謄本為證，並經本院95年8月11日現場履勘後囑託
    基隆市安樂地政事務所繪製複丈成果圖在卷可參，被告對此
    亦不爭執，堪信原告主張為真。
四、按所有人對於無權占有或侵奪其所有物者，得請求返還之，
    民法第767條前段定有明文。系爭建物係被告興中公司所有
    ，被告雖曾向原告承租系爭土地，但兩造間之租賃關係已屆
    滿而消滅，之後原告既未與被告興中公司簽訂新的租賃契約
    ，亦未同意被告興中公司使用系爭土地，被告興中公司復不
    能證明其占有系爭土地係基於何種正當權源，自屬無權占有
    。從而，原告請求被告興中公司將坐落基隆市○○區○○段
    第三三二號、第三三二之一號土地上，如複丈成果圖標示A
    部分面積八十二點九平方公尺、A-1部分面積三十點七平方
    公尺之建物拆除，並將土地返還原告，為有理由，應予准許
    。
五、復按無法律上之原因而受利益，致他人受損害者，應返還其
    利益，民法第179條定有明文。而無權占有他人土地，可獲
    得相當租金之利益，為社會通常之觀念，最高法院61年度台
    上字第1695號判例可資參照。被告興中運通股份有限公司無
    權占有系爭土地，受有相當於租金之利益，致原告受有相當
    於租金之損害，從而原告基於不當得利之法律關係，請求被
    告按月給付相當於租金之不當得利，應屬正當。再按城市地
    方房屋之租金，以不超過土地及其建築物申報總價年息百分
    之十為限，土地法第97條第1項亦有明文。且其基地租金之
    數額，除以基地申報地價為基礎外，尚須斟酌基地之位置，
    工商業繁榮之程度，承租人利用基地之經濟價值及所受利益
    等項，並與鄰地租金相比較，以為決定，並非必達申報總地
    價年息百分之十最高額，最高法院68年台上字第3071號著有
    判例。經查本件被告興中公司所興建之系爭建物無權占用原
    告所有之A地、A-1地，其地段可做商業用途，繁榮程度非低
    ，被告利用之經濟效益頗大等情，認原告請求相當於租金之
    損害，以申報地價年息百分之八應為適當。復查系爭房屋占
    有之土地及面積，業經本院囑託基隆市安樂地政事務所人員
    ，並製作複丈成果圖附卷可稽。則原告參酌土地法第97條第
    1 項、第105條之規定，計算被告等占有原告所有A地、A-1
    地，所獲得每月相當於租金之不當得利12,647元（即「占用
    面積」乘以「申報地價」乘以「年息百分之八」除以「每年
    總月份數」，113.6平方公尺*16,700元/平方公尺*8/100÷
    12=12,647元，元以下四捨五入），洵屬有據，應予准許。
    逾此部分，即無理由，應予駁回。
六、另查系爭建物目前無人居住使用，為本院履勘時所查明，原
    告雖主張系爭建物係由被告己○○占有使用中，請求其自該
    系爭建物遷出等語，惟並未舉證以實其說，故此部分請求，
    為無理由，不應准許。
五、綜上所述，原告依民法第767條、第179條規定，請求被告興
    中公司應將坐落基隆市○○區○○段第三三二號、第三三二
    之一號土地上，如複丈成果圖標示A部分面積八十二點九平
    方公尺、A-1部分面積三十點七平方公尺之門牌號碼為基隆
    市中山區○○○路239號建物拆除，並將土地返還原告，並
    應自九十四年七月一日起至返還上揭土地之日止，按月給付
    原告12,647元，為有理由，應予准許。逾此部分，則無理由
    ，應予駁回。
六、原告陳明願供擔保，聲請宣告假執行，經核原告勝訴部分，
    合於法律規定，爰酌定相當之擔保金額宣告之，及依據職權
    宣告被告得供擔保免為假執行。至原告其餘假執行之聲請，
    因該部分訴之駁回而失所依附，自不予准許。
七、據上論結，本件原告之訴，為一部有理由，一部無理由，依
    民事訴訟法第79條、第390條第2項、第392條第2項，判決如
中　　華　　民　　國　　96　　年　　9 　　月　　27　　日
              　　民事庭法　官  林李達
以上正本係照原本作成。
對於本件判決如有不服，應於收受送達後20日內向本院提出上訴
書狀，敘述上訴之理由，上訴於臺灣高等法院，並按他造當事人
之人數附具繕本。
中　　華　　民　　國　　96　　年　　9 　　月　　27　　日
                        書記官  林建清
